【裁判字號】    98,抗,5
【裁判日期】    980430
【裁判案由】    拍賣抵押物
【裁判全文】
臺灣桃園地方法院民事裁定                 98年度抗字第5號
抗  告  人  甲○○
                    46號2樓.
相  對  人  馬來西亞商富析資產管理股份有限公司
                    ,Fina.
                    ,8700.
                    ,Mala.
代  理  人  丁○○
代  理  人  乙○○
上列抗告人與相對人間請求拍賣抵押物事件，抗告人對於民國97
年11月26日本院簡易庭司法事務官所為之97年度司拍字第1969號
裁定提起抗告，本院裁定如下：
    主  文
抗告駁回。
抗告程序費用新台幣壹仟元由抗告人負擔。
    理  由
一、抗告意旨略以：本件消費借貸契約原係抗告人之代理人丙○
    ○向第三人中聯信託股份有限公司（下稱中聯信託）貸款，
    丙○○於民國95年5月25日、同年8月31日、11月30日以及96
    年4月27日皆有陸續繳款，拍賣標的物嗣後由丙○○雖移轉
    予抗告人，但仍由丙○○使用中。其後，原債權人中聯信託
    將債權出售於相對人馬來西亞商富析資產管理股份有限公司
    （下稱富析公司），惟並未通知丙○○及抗告人有關債權讓
    與之情事，在丙○○及抗告人不知向誰清償之情況下，富析
    公司未經通知亦未與債務人協商，即逕行聲請拍賣抵押物，
    於法不合，抗告人希望與相對人協商還款事宜，為此，提起
    抗告，請求廢棄原裁定，並駁回相對人之聲請。
二、按抵押權人於債權已屆清償期而未受清償者，得聲請法院拍
    賣抵押物，就其賣得價金而受清償，民法第873 條第1 項定
    有明文。次按抵押權人聲請拍賣抵押物之裁定，係屬非訟事
    件，祗須其抵押權已經依法登記，並登記之清償期業已屆滿
    而未受清償時，法院即應為准許拍賣抵押物之裁定，如對於
    此項法律關係有爭執者，應由有爭執之人提起訴訟，以求解
    決，不得僅依抗告程序聲明其爭執，並據為廢棄拍賣裁定之
    理由，最高法院58年台抗字第524 號、51年台抗字第269 號
    判例意旨可資參照。易言之，法院所為准駁拍賣抵押物之裁
    定，屬非訟事件裁定，無確定實體法上法律關係存否之性質
    ，對於債權及抵押權之存否，亦無既判力，故為裁定之法院
    僅就抵押權人提出有關抵押權之文件為形式上審查，無從審
    酌屬於實體上法律關係之事由，抗告法院亦僅得就拍賣抵押
    物事件為形式審查，不得審酌抗告人關於實體事項之抗辯。
三、查本件相對人主張第三人丙○○於83年8月26日向第三人中
    聯信託借款新臺幣（下同）2,040,000元，並以原裁定主文
    所示之不動產為擔保，設定抵押權，且經依法登記，嗣後該
    不動產所有權於95年2月7日由丙○○移轉登記予抗告人，而
    相對人亦於96年12月4日自第三人中聯信託受讓其對抗告人
    之不良債權，並取得上開抵押權，丙○○現尚積欠1,568,13
    4元及利息、違約金之事實，有系爭土地之土地登記第二類
    謄本、他項權利證明書、土地建築改良物抵押權設定契約書
    、不動產抵押權設定契約書、債權讓與聲明書、登報記錄以
    及借據在卷可稽。本件抗告人雖主張原債權人中聯信託及相
    對人，均並未通知丙○○和抗告人有關債權讓與之情事云云
    ，惟按債權之讓與，依民法第297條第1項之規定，雖須經讓
    與人或受讓人通知債務人始生效力，但不以債務人之承諾為
    必要，而讓與之通知，為通知債權讓與事實之行為，原得以
    言詞或文書為之，不需何等之方式，故讓與人與受讓人間成
    立債權讓與契約時，債權即移轉於受讓人，除法律另有規定
    外，如經讓與人或受讓人通知債務人，即生債權移轉之效力
    ，最高法院42年台上字第626號判例著有明文。是知，法律
    對於債權讓與通知，並無特定時間或固定形式之要求或限制
    。本件相對人於98年3月3日在本院進行訊問時，已對抗告人
    為債權讓與之通知，則依民法第297條第1項規定，相對人受
    讓原貸款債權及不動產抵押權，已對債務人生效。是原法院
    據以准許相對人拍賣抵押物之聲請，即無不當。又縱抗告人
    主張其前曾清償、並希望與相對人協商還款事宜云云，此核
    屬實體事項，依首開說明，並非本件非訟程序得審酌，是本
    件抗告為無理由，應予駁回。又若原債務人丙○○有意與相
    對人協商債務清償事宜，仍得於相對人就本件抵押物實際執
    行「強制執行」前，積極與相對人協商，以避免抵押物被拍
    賣，附此敘明。
四、據上論結，本件抗告為無理由，依非訟事件法第46條、第21
    條第2項、第24條第1項，民事訴訟法第495條之1第1項、第
    449條第1項、第95條、第78條，裁定如主文。
中    華    民    國    98    年    4     月    30    日
                    民事第三庭審判長法  官  張天民
                                    法  官  陳清怡
                                    法  官  林曉芳
以上正本係照原本作成。
本裁定除以適用法規顯有錯誤為理由，並經本院許可外，不得再
抗告。如提起再抗告，應於收受後10日內委任律師為訴訟代理人
，向本院提出再抗告狀，並繳納再抗告費新台幣1,000 元。
中    華    民    國    98    年    5     月    6     日
                                    書記官  邱飛鳴


司法院資訊處製作；財團法人民間司法改革基金會備份。
